臺灣臺北地方法院刑事判決　　　　　　　93年度易字第1575號
公　訴　人　臺灣臺北地方法院檢察署檢察官
被　　　告　丁○○
選任辯護人　王嘉翎律師
　　　　　　吳青峰律師
上列被告因誣告案件，經檢察官提起公訴（九十三年度偵字第一
一四八七號），本院判決如下：
    主  文
丁○○無罪。
    理  由
一、公訴意旨略以：被告丁○○為台碩聯合科技股份有限公司（
    下稱台碩公司）負責人，與另案被告即艾克國際股份有限公
    司（下稱艾克公司）負責人戊○○（由臺灣臺北地方法院檢
    察署通緝中）約定，由另案被告戊○○交付未上市之艾克公
    司面額新台幣（下同）一億元股票，委託被告代為集資，被
    告則以台碩公司簽發之華南商業銀行長安分行（下稱華南銀
    行）為擔當付款人、帳號為000000000000號、
    票據號碼0000000至0000000號、00000
    00至0000000號空白本票計十二張，交予另案被告
    戊○○使用。嗣因另案被告戊○○發生財務困難，被告恐其
    交付之本票無法兌現，明知上揭十二張本票並未遺失、遭竊
    ，竟於民國九十三年二月九日向臺北市票據交換所，申請掛
    失止付，填寫票據掛失止付通知書，及遺失票據申報書，未
    指定犯人，向臺北市政府、臺北縣警察局誣告他人涉犯侵占
    遺失物罪嫌；嗣其中票據號碼0000000號本票乙紙，
    由執票人乙○○屆期提示不獲兌現，而查知上情，因認被告
    涉有刑法第一百七十一條第一項未指定犯人誣告罪嫌云云。
二、按犯罪事實應依證據認定之，無證據不得推定其犯罪事實；
    不能證明被告犯罪者，應諭知無罪之判決，刑事訴訟法第一
    百五十四條第二項、第三百零一條第一項分別定有明文。又
    事實之認定，應憑證據，如未能發現相當證據，或證據不足
    以證明，自不能以推測或擬制之方法，為裁判基礎；且認定
    犯罪事實所憑之證據，雖不以直接證據為限，間接證據亦包
    括在內，然而無論直接證據或間接證據，其為訴訟上之證明
    ，須於通常一般之人均不致有所懷疑，而得確信其為真實之
    程度者，始得據為有罪之認定，倘其證明尚未達到此一程度
    ，而有合理之懷疑存在而無從使事實審法院得有罪之確信時
    ，即應由法院為諭知被告無罪之判決，有最高法院四十年台
    上字第八六號判例、七十六年台上字第四九八六號判例可資
    參照。且按認定犯罪事實應依證據，為刑事訴訟法所明定，
    故被告否認犯罪事實所持之辯解，縱屬不能成立，仍非有積
    極證據足以證明其犯罪行為，不能遽為有罪之認定，亦有最
    高法院三十年上字第一八三一號判例意旨可資參照。次按刑
    事訴訟法第一百六十一條已於九十一年二月八日修正公布，
    修正後同條第一項規定：檢察官就被告犯罪事實，應負舉證
    責任，並指出證明之方法。因此，檢察官對於起訴之犯罪事
    實，應負提出證據及說服之實質舉證責任。倘其所提出之證
    據，不足為被告有罪之積極證明，或其闡明之證明方法，無
    從說服法官以形成被告有罪之心證，基於無罪推定之原則，
    自應為被告無罪判決之諭知，更有最高法院九十二年台上字
    第一二八號判例意旨足參。
三、公訴人認被告涉有誣告罪嫌無非以證人乙○○之證述、退票
    理由單、上開本票正反面影本、掛失止付票據提示人資料查
    報表、掛失止付通知書、遺失票據申報書（均影本）等為其
    論據。訊據被告固不否認曾經於上開時間，以遺失為由，向
    臺北市票據交換所申請將台碩公司為發票人、華南銀行長安
    分行為擔當付款人、帳號為000000000000號、
    票據號碼0000000至0000000號、00000
    00至0000000號空白本票共計十二張予以掛失止付
    之情，並有退票理由單、票據號碼0000000號本票正
    反面影本、掛失止付票據提示人資料查報表、掛失止付通知
    書、遺失票據申報書等附卷可稽（見臺灣士林地方法院檢察
    署九十三年度偵字第四五九四號卷第十五頁至十九頁），堪
    信為真。惟被告堅決否認有何誣告之情，辯稱台碩公司簽發
    之華南銀行長安分行為擔當付款人、帳號00000000
    0000號、票據號碼0000000至0000000號
    、0000000至0000000號之空白本票十二張係
    伊連同一副台碩公司之便章遺失在艾克公司，遭另案被告戊○○以該公司便章盜蓋後使用，乙○○所持有之本票並非伊
    簽發等語。經查：
  (一)證人乙○○雖於警詢、偵查及本院審理中均結證稱：上開由
    其持有之票據號碼0000000號本票（發票人為台碩公
    司、華南銀行長安分行為擔當付款人）係另案被告戊○○透
    過第三人丙○○所交付，並沒有看見另案被告戊○○當場簽
    發該本票，而另案被告戊○○之所以會持有該票據乃是因為
    另案被告戊○○將價值一億元之艾克公司股票交付被告為其
    炒作，被告為擔保該一億元股票，遂將台碩公司之空白本票
    及公司印章交予另案被告戊○○使用，惟其所持有之上開本
    票在提示不獲兌現後，因搬家已經遺失等語（見第四五九四
    號偵查卷第八、九、三十三頁、本院九十四年三月二十三日
    審判筆錄第二至四頁），該本票既是由另案被告戊○○交予
    第三人丙○○轉交證人乙○○，則另案被告戊○○何以會持
    有該票據？其取得票據是否合法？該票據是否如被告所辯係
    遺失在另案被告戊○○之辦公室？已非證人乙○○之證詞所
    得證明。
  (二)本票係被告交付另案被告戊○○供擔保、使用乙節已為被告
    所堅詞否認，又無票據供為印文之鑑定，惟經本院向華南銀
    行調取台碩公司於該行之000000000000號帳戶
    之開戶印鑑卡正本後，與前開本票影本相互比對，其上「台
    碩聯合科技股份有限公司」之公司章較印鑑卡上公司章為大
    、「丁○○」之負責人章則較印鑑卡上負責人章為小，而本
    票上印文與印鑑卡上印文所使用之字體則顯然不同，有上開
    本票影本及華南銀行長安分行九十四年二月十五日（94）華
    長安字第0033號函檢附之印鑑卡正本可憑（附本院卷），則
    證人乙○○持有之本票上所蓋用之印文顯然並非該帳戶所留
    存之印文，亦即持有上開本票之人即使向銀行提示該本票，
    亦將因印鑑不符而不能兌現，則該印鑑不符之本票是否具有
    擔保之效力？得否供另案被告戊○○使用？均有可疑，被告
    辯稱：上開掛失止付之十二張本票是連同公司便章一起遺失
    在另案被告戊○○之艾克公司乙節，自非不可信。
  (三)證人即另案被告戊○○經本院合法傳喚、拘提均未到案，有
    本院拘票及拘提未獲之報告書一紙在卷，而被告對其所提起
    之偽造有價證券一案，亦經臺灣臺北地方法院檢察署以九十
    三年度偵字第一０五五八號案件通緝中，有另案被告戊○○
    之臺灣高等法院被告全國前案紀錄表在本院卷足稽。且證人
    即為另案被告戊○○轉交上開本票予證人乙○○之丙○○於
    本院審理中證稱：該本票是其轉交給證人乙○○，因為艾克
    公司負責人戊○○跑掉，所以其找發票人台碩公司負責人即
    被告一起協商應如何處理，當時被告很緊張，因為他的票在
    別人手上等語，證人即曾陪同被告、證人乙○○與丙○○一
    同商討解決此本票問題之甲○○亦於本院審理中證述：當天
    討論的結果，被告認為票是遭另案被告戊○○盜用等詞（見
    本院九十四年五月十八日審判筆錄第三、六、八頁），則若
    被告確實持有艾克公司一億元之股票，且同意將空白本票交
    付另案被告戊○○使用，其又如何主張本票係遭另案被告戊○○「盜用」？況且該本票上之印文不符已如前述，是被告
    否認曾與另案被告戊○○約定以十二張空白本票之使用以換
    取並擔保一億元股票乙節，非不可採信。如此，被告於前揭
    掛失止付通知書上記載票據喪失經過為「九十二年十月中在
    臺北市○○區○○路二十六巷三十六弄六號五樓艾克國際股
    份有限公司董事長戊○○辦公室內」乙節，即難認為有何不
    實，而有何誣告犯罪之嫌。
  (四)至檢察官所舉之退票理由單、票據號碼0000000號本
    票正反面影本、掛失止付票據提示人資料查報表、掛失止付
    通知書、遺失票據申報書等僅能證明被告曾經將該十二張本
    票掛失止付，且證人乙○○曾經提示其中之票據號碼000
    0000號本票等客觀事實，尚不足以證明被告主觀上之認
    知如何。另被告辯稱：因為曾將本票撕下其中一張使用，所
    以才會造成遺失之十二張本票票據號碼沒有連續，且九十二
    年十二月間已經發現本票遺失，但因蓋用本票之印鑑章並未
    遺失，所以才會沒有馬上去報遺失等詞，與常理似有相違，
    然檢察官所舉之證據即證人乙○○之證詞與退票理由單等並
    不能證明被告明知本票並未遺失而仍故意掛失止付以誣告他
    人已如前述，則自不能以被告之辯解與常理未合，而遽指被
    告犯罪。
四、綜上所述，檢察官認被告涉有所指誣告犯行之主要論據均不
    足為證明被告犯罪之積極證據，不能使本院得有罪之確信，
    此外，復查無其他積極證據足證被告確有檢察官所指犯行，
    不能證明被告犯罪，自應為無罪判決之諭知。
據上論斷，應依刑事訴訟法第三百零一條第一項，判決如主文。
本案經檢察官張書華到庭執行職務。
中　　華　　民　　國　　94　　年　　5 　　月　　31　　日
　　　　　　　　　刑事第四庭    審判長法　官　黃雅芬
                                      法  官  余明賢
                                      法  官  黎惠萍
上正本證明與原本無異。
如不服本判決，應於判決送達後十日內向本院提出上訴狀（應抄
附繕本）。
                                      書記官  楊麗娟
中　　華　　民　　國　　94　　年　　6　　 月　　 1　　日
